臺灣高等法院高雄分院刑事裁定　　　　 100年度聲字第1636號
聲明異議人
即受刑人　　龔詩展
上列聲明異議人即受刑人因違反槍砲彈藥刀械管制條例等案件，
對於檢察官執行之指揮聲明異議，本院裁定如下：
    主  文
異議駁回。
    理  由
一、聲明異議意旨略以：
  (一)聲明異議人即受刑人龔詩展（下稱受刑人）前因違反毒品危
    害防制條例等案件，經法院判處應執行有期徒刑4 年5 月；
    復因違反槍砲彈藥刀械管制條例案件經法院判處有期徒刑5
    年2 月，因竊盜案件經法院判處有期徒刑3 月，因侵占案件
    經法院判處有期徒刑4 月，上開3 罪經法院裁定應執行有期
    徒刑5 年6 月；另違反槍砲彈藥刀械管制條例案件，經法院
    判處併科罰金新臺幣（下同）10萬元，易服勞役111 日；以
    上各案件，均經檢察官指揮執行在案。
  (二)按刑事訴訟法第2 條第1 項規定：「實施刑事訴訟程序之公
    務員，就該管案件，應於被告有利及不利之情形，一律注意
    。」，又刑事訴訟法第459 條規定：「二以上主刑之執行，
    除罰金外，應先執行其重者，但有必要時，檢察官得命先執
    行他刑。」，另依實務言，罰金易服勞役之刑，執行時並不
    適用累進處遇，又須被降為四級處遇，對受刑人不利，受刑
    人乃具狀向執行檢察官聲請「先以羈押日數折抵罰金易服勞
    役之刑之執行，對受刑人較有利」，惟遭執行檢察官駁回。
    基上，爰具狀聲明異議，聲請就羈押日數144 日（違反毒品
    危害防制條例案件羈押日35日，違反槍砲彈藥刀械管制條例
    案件羈押日109 日，羈押日數共計144 日），准予折抵罰金
    易服勞役之刑期111 日。
二、按罰金、罰鍰、沒收、沒入、追徵、追繳及抵償之裁判，應
    依檢察官之命令執行之。受刑人或其法定代理人或配偶，以
    檢察官執行之指揮為不當者，得向諭知該裁判之法院聲明異
    議。刑事訴訟法第470 條第1 項前段、第484 條分別定有明
    文。
三、經查：
  (一)受刑人所受之罪刑宣告先予載述如下：
  1.因違反槍砲彈藥刀械管制條例，經本院以96年度上訴字第14
    94號判決判處有期徒刑5 年2 月，併科罰金10萬元，罰金如
    易服勞役，以銀元300 元即新臺幣900 元折算1 日確定。
  2.因竊盜案件，經臺灣高雄地方法院以95年度簡上字第490 號
    判決判處有期徒刑6 月確定。
  3.因施用第一級毒品及連續施用第二級毒品案件，經臺灣高雄
    地方法院以95年度訴字第1612號判決分別判處有期徒刑8 月
    、10月，應執行有期徒刑1 年4 月確定。
  4.因販賣第二級毒品未遂及轉讓第二級毒品案件，經本院以96
    年度上訴字第626 號判決分別判處有期徒刑3 年8 月、8 月
    ，應執行有期徒刑4 年2 月確定。
  5.因業務侵占案件，經臺灣高雄地方法院以98年度審易字第11
    42號判決判處有期徒刑8 月，減為有期徒刑4 月確定。
  6.因上開1.2.案件，經臺灣高雄地方法院以95年度聲字第4096
    號裁定應執行有期徒刑5年4月確定。
  7.經臺灣高雄地方法院以96年度聲減字第3341號裁定受刑人所
    犯上開2.竊盜罪，減為有期徒刑3 月，並與上開1.違反槍砲
    彈藥刀械管制條例之罪所處之刑，應執行有期徒刑5 年3 月
    ，併科罰金10萬元，罰金如易服勞役，以銀元300 元即新臺
    幣900 元折算1 日確定。另經臺灣高雄地方法院以96年度聲
    減字第3341號裁定受刑人所犯上開3.施用第一級毒品、連續
    施用第二級毒品及上開4.轉讓第二級毒品之罪，分別減為有
    期徒刑4 月、5 月、4 月，並與上開4.販賣第二級毒品未遂
    罪所處之刑，應執行有期徒刑4 年5 月確定。
  8.經臺灣高雄地方法院以99年度聲字第1422號裁定受刑人所犯
    上開1.2.5.之罪所處之刑（其中所犯上開1.竊盜罪及上開5.
    業務侵占罪均係減得之刑），應執行有期徒刑5 年6 月確定
    ；上開裁定並敘明上開1.違反槍砲彈藥刀械管制條例之罪所
    併科罰金部分，應併予執刑。
  9.受刑人所犯上開1.違反槍砲彈藥刀械管制條例案件，自94年
    4 月12日起至94年7 月29日止計羈押109 日；所犯上開4.違
    反毒品危害防制條例案件，自95年3 月8 日起至95年4 月13
    日止計羈押35日，共計羈押144 日。
  10.受刑人所犯上開罪刑及受羈押日數，有上開相關裁判、臺灣
    高等法院在監在押全國紀錄表及臺灣高等法院被告前案紀錄
    表各1 份在卷可稽，是此部分之事實均堪以認定。
  (二)按刑事訴訟法第459 條規定：「二以上主刑之執行，除罰金
    外，應先執行其重者，但有必要時，檢察官得命先執行他刑
    。」，僅規定罰金以外主刑之執行順序，而刑法第42條第1
    項、第2 項、第46條第1 項分別規定：「罰金應於裁判確定
    後2 個月內完納。期滿而不完納者，強制執行。其無力完納
    者，易服勞役。但依其經濟或信用狀況，不能於2 個月內完
    納者，得許期滿後1 年內分期繳納。遲延一期不繳或未繳足
    者，其餘未完納之罰金，強制執行或易服勞役。依前項規定
    應強制執行者，如已查明確無財產可供執行時，得逕予易服
    勞役。」、「裁判確定前羈押之日數，以1 日抵有期徒刑或
    拘役1 日，或第42條第6 項裁判所定之罰金額數。」，亦只
    規定罰金應完納之時間及不完納者之執行問題，均未規定罰
    金與其他主刑之執行順序，足見罰金與其他主刑同時、或先
    、或後執行，檢察官有裁量之權，受刑人如未繳納罰金而須
    易服勞役，執行檢察官自得斟酌諸如行刑權時效是否即將消
    滅等各項情形，而決定先予執行或插接在有期徒刑執行之中
    ，或於徒刑執行完畢後再接續執行，從而受刑人縱應易服勞
    役，檢察官先以裁判確定前羈押之日數折抵受刑人所處之有
    期徒刑，亦屬其裁量權之行使，於法無違（最高法院100 年
    度台抗字第240 號、95年度台抗字第529 號裁定意旨參照）
    。查本案執行檢察官既依法裁量，而就受刑人所受羈押期間
    ，用以折抵有期徒刑部分，揆諸前揭說明，屬其裁量權之行
    使，且合於上開刑法第46 條 第1 項及刑事訴訟法第459 條
    之規定，復查無恣意或濫用裁量之失，即無違法或不當可言
    。尚難以受刑人自認以羈押日數折抵罰金易服勞役，對其較
    為有利，而認檢察官執行之指揮違法或執行方法不當。
  (三)又裁判之執行與監獄之行刑，其概念並不相同，裁判之執行
    係指藉由國家之公權力而實現裁判內容之行為，其實現之方
    法，原則上係由檢察官指揮執行之；而監獄之行刑則是指受
    判決人就所受之刑罰，進入監禁場所執行之謂。是裁判之執
    行涉及是否執行及刑期如何計算之決定，由於尚未進入監獄
    行刑之領域，尚非監獄之處遇，而與受判決人入監服刑後，
    透過監獄行刑之措施，以達到社會復歸或再社會化之目的，
    其行刑之措施屬於監獄之處遇，迥不相同。而假釋制度係對
    於已受一定期間徒刑執行之受刑人，因透過監獄之處遇，有
    事實足認其改過遷善，無再犯罪之虞時，許其附條件暫時出
    獄，本質上屬自由刑之寬恕制度之一，依刑法第77條第1 項
    ：「受徒刑之執行而有悛悔實據者，無期徒刑逾25年，有期
    徒刑逾二分之一、累犯逾三分之二，由監獄報請法務部，得
    許假釋出獄。」及監獄行刑法第81條第1 項：「對於受刑人
    累進處遇進至二級以上，悛悔向上，而與應許假釋情形相符
    合者，經假釋審查委員會決議，報請法務部核准後，假釋出
    獄。」等規定，就已達第一、二級累進處遇，並合乎刑法假
    釋要件之受刑人，執行監獄之假釋審查委員會得基於假釋制
    度之立法目的，就該受刑人是否已有「悛悔實據」、「無再
    犯之虞」等詳加審酌而為准否之決議後，報請法務部審核，
    是該假釋之准否既非由檢察官決定，而係繫於監獄之假釋審
    查委員會及法務部審查之結果，則監獄之假釋審查委員會否
    決受刑人准予假釋之決議，自難謂係檢察官指揮執行之結果
    ，不生檢察官執行之指揮是否違法或執行方法是否不當而得
    向法院聲明異議之問題（最高法院99年度台抗字第605 號裁
    定意旨參照）。而如何適用「行刑累進處遇條例」及提報假
    釋，分屬監獄及法務部之職權，不在檢察官執行指揮之列，
    均不得向法院聲明異議（最高法院100 年度台抗字第240 號
    裁定意旨參照）。是依上所述，檢察官指揮裁判之執行與監
    獄之行刑處遇，分屬不同階段，而行刑累進處遇及假釋等措
    施，亦非檢察官之職權。本案執行檢察官指揮裁判之執行，
    符合刑法第46條第1 項及刑事訴訟法第459 條之規定，已如
    上述，亦難以受刑人認其後行刑累進處遇及假釋等監獄行刑
    措施可能對其不利，而認檢察官執行之指揮違法或執行方法
    不當。
四、綜上所述，本案執行檢察官將受刑人羈押日數折抵有期徒刑
    之執行指揮，係屬其裁量權之適法行使，並無違法或不當之
    處，洵可認定。受刑人以檢察官執行之指揮為不當而聲明異
    議，請求准予就羈押日數折抵罰金之易服勞役，為無理由，
    應予駁回。
五、據上論結，應依刑事訴訟法第486 條，裁定如主文。
中    華    民    國  100     年    12    月    7     日
                    刑事第六庭  審判長法  官  翁慶珍
                                      法  官  石家禎
                                      法  官  孫啟強
以上正本證明與原本無異。
如不服本裁定應於送達後5 日內向本院提出抗告狀。
中    華    民    國   100    年    12    月    7     日
                                      書記官  劉鴻瑛